---
title: "rschrodinger: Schrödinger Data Bridge for R"
subtitle: "从 .mae 文件到 tidy tibble，一行代码搞定"
author: "Jixing Liu"
date: today
format:
  html:
    toc: true
    toc-depth: 3
    code-fold: false
    code-tools: true
    theme: cosmo
    highlight-style: github
execute:
  warning: false
  message: false
  eval: false
---

## 为什么需要这个包

Schrödinger 套件是药物发现的工业标准，但它的数据格式 `.mae`（Maestro）是个黑箱：

- **私有格式**：不是 PDB、不是 SDF，主流 R 包（Bio3D、ChemmineR）都读不了
- **Python 锁定**：官方只提供 Python API，而且必须用 `$SCHRODINGER/run` 启动
- **环境冲突**：Schrödinger 的 Python 环境和系统 Python / conda 互相打架

`rschrodinger` 用三种策略解决这些问题：

| 函数 | 策略 | 依赖 Schrödinger? |
|------|------|:-:|
| `read_mae_fast()` | 纯 R 状态机解析 | **不需要** |
| `get_protein_ligand_interactions()` | 沙盒子进程 | 需要 |
| `poll_job_status()` | 沙盒子进程 | 需要 |

## 安装

```{r}
#| eval: false
# 从本地安装
devtools::install_local("/tmp/task-agents/rschrodinger")
```

```{r}
library(rschrodinger)
library(dplyr, warn.conflicts = FALSE)
library(tidyr)
library(ggplot2)
```

## 1. 读取 .mae 文件 — `read_mae_fast()`

这是这个包的核心功能。零依赖，纯 R 实现，直接把 Maestro 文件变成 tidy tibble。

### 1.1 基本用法

```{r}
# 包内自带的示例文件
mae_file <- system.file("extdata", "example.mae",
  package = "rschrodinger", mustWork = TRUE
)

result <- read_mae_fast(mae_file)
result
```

每一行是一个 **CT（Connection Table）** 块。对于 PrepWizard 输出的蛋白，通常只有 1 个 CT；对于 Glide docking 结果，每个 pose 是一个 CT。

### 1.2 读取 Glide Docking 结果

这才是真正有用的场景 — 从 `_pv.maegz` 文件中提取所有 docking scores：

```{r}
# 真实的 Glide SP docking 结果（BRD4 × Indomethacin）
maegz_file <- "/tmp/task-agents/rschrodinger/context/testdata/BRD4_Indomethacin_SP_pv.maegz"
docking <- read_mae_fast(maegz_file)
cat("CT blocks:", nrow(docking), "\n")
cat("Properties:", ncol(docking), "\n")
```

326 个 properties — 这就是 `.mae` 格式的威力。每个 CT 块带上百个属性：GlideScore、力场分解、每个残基的相互作用能量。

### 1.3 提取关键 Docking Metrics

通常只需要几个核心 score。用 `properties` 参数精准提取：

```{r}
scores <- read_mae_fast(
  maegz_file,
  properties = c("title", "glide_gscore", "docking_score", "glide_emodel",
                  "glide_lipo", "glide_hbond", "glide_evdw", "glide_ecoul")
)

# 过滤掉受体 CT（第一个块，没有 glide_gscore）
poses <- scores |>
  filter(!is.na(glide_gscore)) |>
  arrange(glide_gscore)

poses |>
  select(title, glide_gscore, docking_score, glide_emodel)
```

### 1.4 Prefix 控制

`.mae` 属性名有类型前缀（`r_i_glide_gscore`、`s_m_title`），默认会被清理掉。需要保留原始名称时：

```{r}
raw <- read_mae_fast(maegz_file, strip_prefix = FALSE)
grep("glide", names(raw), value = TRUE) |> head(8)
```

### 1.5 批量处理整个目录

一个目录下的所有 `.mae`/`.maegz` 文件打包读入：

```{r}
tmp_dir <- tempdir()
file.copy(mae_file, file.path(tmp_dir, "protein_A.mae"), overwrite = TRUE)
file.copy(mae_file, file.path(tmp_dir, "protein_B.mae"), overwrite = TRUE)

batch <- read_mae_fast(tmp_dir)
batch |> select(`_source_file`, title)
```

### 1.6 提取原子坐标

做结构分析时用 `include_atoms = TRUE`：

```{r}
atoms <- read_mae_fast(mae_file, include_atoms = TRUE)
atom_df <- atoms$atoms[[1]]
cat("Atom count:", nrow(atom_df), "| Columns:", ncol(atom_df), "\n")
head(atom_df, 3)
```

## 2. 残基级相互作用分析

Glide docking 的 `_pv.maegz` 文件里已经包含了残基级相互作用数据（258 列）。不需要 Schrödinger，直接提取：

```{r}
# 读取完整数据
full <- read_mae_fast(maegz_file, strip_prefix = FALSE)

# 提取 best pose
best_idx <- which.min(full$r_i_glide_gscore)
best_pose <- full[best_idx, ]
cat("Best pose GlideScore:", round(best_pose$r_i_glide_gscore, 2), "\n")

# 收集所有残基的 Eint（总相互作用能）
eint_cols <- grep("^r_glide_res:.*_Eint$", names(best_pose), value = TRUE)
eint_vals <- unlist(best_pose[, eint_cols])
residues <- gsub("r_glide_res:|_Eint", "", names(eint_vals))
names(eint_vals) <- residues

# 过滤有意义的相互作用
sig_interactions <- sort(eint_vals[!is.na(eint_vals) & abs(eint_vals) > 0.1])

interaction_df <- tibble(
  residue = names(sig_interactions),
  eint = as.numeric(sig_interactions)
) |>
  arrange(eint)

interaction_df
```

### 2.1 残基相互作用热图

```{r}
#| fig-width: 9
#| fig-height: 5
# 对 Top 10 残基做力场分解
top_res <- head(interaction_df$residue, 10)

decomp_data <- lapply(top_res, \(res) {
  tibble(
    residue = res,
    vdw = as.numeric(best_pose[[paste0("r_glide_res:", res, "_vdw")]]),
    coul = as.numeric(best_pose[[paste0("r_glide_res:", res, "_coul")]]),
    hbond = as.numeric(best_pose[[paste0("r_glide_res:", res, "_hbond")]]),
    lipo = as.numeric(best_pose[[paste0("r_glide_res:", res, "_lipo")]])
  )
}) |> bind_rows()

decomp_long <- decomp_data |>
  pivot_longer(-residue, names_to = "component", values_to = "energy") |>
  mutate(
    component = factor(component,
      levels = c("vdw", "coul", "lipo", "hbond"),
      labels = c("van der Waals", "Coulomb", "Lipophilic", "H-bond")
    ),
    residue = factor(residue, levels = rev(top_res))
  )

ggplot(decomp_long, aes(x = component, y = residue, fill = energy)) +
  geom_tile(color = "white", linewidth = 0.5) +
  geom_text(aes(label = round(energy, 1)),
    size = 3, color = "white", fontface = "bold"
  ) +
  scale_fill_gradient2(
    low = "#1e40af", mid = "#f8fafc", high = "#dc2626",
    midpoint = 0, name = "kcal/mol"
  ) +
  labs(
    title = "BRD4 × Indomethacin: Per-Residue Energy Decomposition",
    subtitle = paste0("Best pose (GlideScore = ",
      round(best_pose$r_i_glide_gscore, 2), ")"),
    x = NULL, y = NULL
  ) +
  theme_minimal(base_size = 13) +
  theme(
    plot.title = element_text(face = "bold"),
    panel.grid = element_blank(),
    axis.text.x = element_text(angle = 30, hjust = 1)
  )
```

### 2.2 用 `get_protein_ligand_interactions()` 做更细致的分析

上面的方法直接从已有数据提取。如果需要从任意 complex 结构做 **de novo** 相互作用分析（比如 MD 轨迹 snapshot），用 Schrödinger API 版本：

```{r}
#| eval: false
# 需要 Schrödinger 安装
Sys.setenv(SCHRODINGER = "/opt/schrodinger2024-1")

interactions <- get_protein_ligand_interactions("my_complex.mae")
interactions
```

返回结构如下（mock 示例）：

```{r}
#| echo: false
# 构造 mock 输出展示返回结构
mock_interactions <- tibble::tibble(
  interaction_type = c("hydrogen_bond", "hydrogen_bond", "close_contact",
                        "close_contact", "close_contact"),
  residue = c("ASN140A", "TYR97A", "TRP81A", "LEU92A", "PHE83A"),
  atom_protein = c("ND2", "OH", "CE2", "CD1", "CE1"),
  atom_ligand = c("O1", "O2", "C8", "C12", "C3"),
  distance = c(2.89, 3.12, 3.45, 3.67, 3.78)
)
mock_interactions
```

## 3. 作业监控 — `poll_job_status()`

提交 Glide/Prime/Desmond 作业后查询状态：

```{r}
#| eval: false
# 单次查询
status <- poll_job_status("glide_SP_12345")
status$status    # "running" / "completed" / "failed"

# 阻塞等待（适合脚本自动化）
result <- poll_job_status(
  "desmond_md_67890",
  wait = TRUE,
  timeout = 7200,   # 最多等 2 小时
  interval = 60     # 每分钟查一次
)
```

返回结构：

```{r}
#| echo: false
list(
  status = "completed",
  job_id = "glide_SP_12345",
  details = list(
    status = "completed",
    name = "BRD4_Indomethacin_SP",
    program = "glide",
    launch_time = "2026-04-17 14:30:00",
    duration = 342
  )
)
```

## 实战 Pipeline：Glide Docking 全景分析

把上面的功能串成一个完整的分析流程：

```{r}
#| fig-width: 8
#| fig-height: 5
# Step 1: 读取 + 排序
poses <- read_mae_fast(maegz_file) |>
  filter(!is.na(glide_gscore)) |>
  mutate(label = paste0("Pose ", row_number())) |>
  arrange(glide_gscore)

# Step 2: Score 排名可视化
ggplot(poses, aes(x = reorder(label, glide_gscore), y = glide_gscore)) +
  geom_col(aes(fill = glide_gscore), show.legend = FALSE) +
  scale_fill_gradient(low = "#1e40af", high = "#93c5fd") +
  coord_flip() +
  labs(
    title = "BRD4 × Indomethacin: Glide SP Docking Poses",
    subtitle = paste0("10 poses | Best: ",
      round(min(poses$glide_gscore), 2), " kcal/mol"),
    x = NULL, y = "GlideScore (kcal/mol)"
  ) +
  theme_minimal(base_size = 14) +
  theme(
    plot.title = element_text(face = "bold"),
    panel.grid.major.y = element_blank()
  )
```

```{r}
#| fig-width: 8
#| fig-height: 5
# Step 3: 力场分解对比
energy_data <- poses |>
  select(label, glide_lipo, glide_hbond, glide_evdw, glide_ecoul) |>
  pivot_longer(-label, names_to = "component", values_to = "energy") |>
  mutate(component = factor(
    gsub("glide_", "", component),
    levels = c("evdw", "ecoul", "lipo", "hbond"),
    labels = c("vdW", "Coulomb", "Lipophilic", "H-bond")
  ))

ggplot(energy_data, aes(x = label, y = energy, fill = component)) +
  geom_col(position = "dodge") +
  scale_fill_brewer(palette = "Set2") +
  coord_flip() +
  labs(
    title = "Energy Component Decomposition",
    x = NULL, y = "Energy (kcal/mol)", fill = NULL
  ) +
  theme_minimal(base_size = 14) +
  theme(
    plot.title = element_text(face = "bold"),
    legend.position = "bottom"
  )
```

## Ground Truth 验证

Glide 同时输出 CSV 和 `.maegz`，用 CSV 验证解析器的准确性：

```{r}
csv_file <- "/tmp/task-agents/rschrodinger/context/testdata/BRD4_Indomethacin_SP.csv"
csv_data <- read.csv(csv_file)

csv_scores <- sort(round(csv_data$r_i_glide_gscore, 3))
mae_scores <- sort(round(poses$glide_gscore, 3))

cat("CSV: ", csv_scores, "\n")
cat("MAE: ", mae_scores, "\n")
cat("Match:", identical(csv_scores, mae_scores), "\n")
```

## 设计哲学

### 为什么纯 R 而不是 Rcpp？

`.mae` 是文本格式。R 的字符串处理完全够用，C++ 增加编译依赖，在 HPC 上部署困难。

### 为什么用子进程而不是 reticulate？

Schrödinger Python 绑定了自己的 NumPy/OpenMM，和 conda 冲突。`processx` 起干净子进程，JSON 传数据，零 ABI 风险。

### Type Prefix 自动转换

| 前缀 | 类型 | R 类型 |
|------|------|--------|
| `s_` | string | `character` |
| `r_` | real | `numeric` |
| `i_` | integer | `integer` |
| `b_` | boolean | `logical` |

## Session Info

```{r}
sessionInfo()
```
